【裁判字號】    90,上訴,1273
【裁判日期】    901030
【裁判案由】    強盜等
【裁判全文】
臺灣高等法院臺南分院刑事判決        九十年度上訴字第一二七三號  Ａ
      上  訴  人
      即  被  告  甲  ○  ○
      選任辯護人  彭  大  勇  律師
右上訴人因強盜等案件，不服臺灣臺南地方法院九十年度訴自二三一號中華民國九十
年八月十七日第一審判決（起訴案號：臺灣臺南地方法院檢察署八十九年度偵字第一
０七二一號），提起上訴，本院判決如左：
      主      文
上訴駁回。
      事      實
一、甲○○自民國（下同）六十五年起即有傷害、妨害自由、盜匪及多次竊盜前科，
    其所犯盜匪罪經減刑為有期徒刑四年八月，竊盜罪經減刑為有期徒刑二年三月，
    並應於刑之執行前令入勞動場所強制工作，嗣經定應執行刑為有期徒刑六年二月
    ，並應於刑之執行前強制工作，而於八十四年十月十六日假釋出獄，刑期應至八
    十七年十二月二十日期滿（起訴書誤載為八十七年十一月二十六日執行完畢），
    詎其在假釋期滿前，復因再犯連續結夥三人竊盜罪，並經臺灣高等法院高雄分院
    於八十八年七月二十一日以八十八年度上易字第一一八號判處有期徒刑二年六月
    確定（前開假釋期間因未經撤銷而期滿），嗣甲○○因未到案執行而經臺灣高雄
    地方法院檢察署通緝在案。詎甲○○多次犯竊盜罪，其中曾經刑之執行完畢後，
    仍未知悛悔而一再犯罪，顯有犯罪之習慣。復於八十九年九月十五日晚上七時許
    ，與朱賢璋（前因涉嫌竊盜案件，經臺灣台南地方法院檢察署檢察官於八十八年
    一月十八日提起公訴，並經臺灣高等法院台南分院於八十九年九月十八日以八十
    九年度上易字第一四三九號判處朱賢璋有期徒刑二年六月，並於刑之執行前令入
    勞動處所強制工作三年確定，故此部分犯行為前判決既判力所及，業經臺灣台南
    地方法院檢察署檢察官為不起訴處分確定在案）共同基於意圖為自己不法所有之
    犯意聯絡，先由朱賢璋自行攜帶二把長型螺絲起子及一支斜口鉗等物裝置於其手
    提袋內，並駕駛甲○○所有車牌號碼ＤＨ─五一五六號自小客車搭載甲○○一起
    前往台南縣永康市○○街與大民街口等處尋找欲竊盜之對象。約至晚間八時許，
    其二人見位在台南縣永康市○○街四十七號之屋主乙○○正駕車離開住處，隨即
    各持一把客觀上足以作為兇器之長型螺絲起子，並破壞該處住宅水泥牆及鋁門（
    毀損部分未據告訴）後，於夜間侵入屋內翻箱倒櫃，共計竊取無敵翻譯機二台、
    手提袋一只、雷朋太陽眼鏡一付、金筆一支、精工牌女錶一只、金幣二枚、新台
    幣（下同）五十元紀念幣紙鈔三張、戒指一只、國際牌ＤＶＤ一台、金項鍊一條
    、計算機一台及美金等共計價值約八萬七千九百五十元之財物得手，旋即裝入前
    開手提袋內並欲離去之際，適乙○○駕車返回住處當場發現，即持一鐵條防衛並
    追趕。因朱賢璋已先由後門逃逸，而甲○○為防護贓物、脫免逮捕，竟當場施以
    強暴而持上開長型螺絲起子刺向乙○○頭部，幸為乙○○躲過，甲○○乃趁隙由
    後門逃出，惟乙○○則緊追在後，詎在乙○○跟蹤追躡過程中，甲○○沿途又以
    撿拾之磚頭數塊砸向乙○○而施以強暴，致乙○○因閃避而摔倒，並受有左膝、
    右手指擦、挫傷（傷害部分亦未據告訴），嗣經警趕到而當場逮捕，並在甲○○
    所提之前開手提袋內扣得無敵翻譯機二台、手提袋一只、雷朋太陽眼鏡一付、金
    筆一支、精工牌女錶一只、金幣二枚、五十元紀念幣紙鈔三張、戒指一只，及甲
    ○○供犯罪所用之長型螺絲起子一把、小型手電筒、小鐵鉤各一支、朱賢璋所有
    供聯絡使用之行動電話手機一具等物。
二、案經乙○○訴由台南縣警察局永康分局報請臺灣台南地方法院檢察署檢察官偵查
    起訴。
      理      由
一、上訴人即被告甲○○對於右揭事實除就為防護贓物、脫免逮捕而攻擊告訴人乙○
    ○部分予以否認外，餘均迭據被告於警、偵訊、原審及本院審訊時坦承不諱，核
    與告訴人乙○○指訴之情節相符，並經證人即當場逮捕被告之員警陳秋煌到庭陳
    證屬實（見原審卷第二十七頁），且有如事實欄所示之物扣案可證及扣押書二紙
    、台南縣警察局永康分局贓物認領保管單一紙在卷可稽（見警卷第十三至十五頁
    ），被告自白部分與事實相符。至被告雖辯稱：告訴人所受之傷係因追趕我時緊
    張而自己跌倒的，我並無施任何強暴脅迫，且告訴人拿鐵條追打我時，我僅本能
    的自我防衛以手抵擋，並將贓物返還告訴人。又告訴人於取回失竊物後，並未停
    止毆打之行動，致我全身皆傷，而以我之體格論，若真要逃離現場應非告訴人所
    能阻擋，若我真為求脫免逮捕而對告訴人施強暴脅迫，告訴人之上半身焉有可能
    未受任何傷害云云。惟查，被告甲○○如何為防護贓物、脫免逮捕而持長型螺絲
    起子刺向告訴人乙○○頭部，且經告訴人追躡過程中又如何沿途撿拾磚頭數塊砸
    向告訴人，致告訴人因要閃避被告之攻擊而摔倒，並受有左膝、右手指擦、挫傷
    等情，除據告訴人乙○○於警訊及原審偵審時指訴綦詳外，被告於警訊時亦自承
    當時在一樓樓梯口與告訴人相遇，曾用手上之螺絲起子要抵擋告訴人之攻擊等語
    明確（見警卷第五頁反面），復有告訴人檢附之永康榮民醫院診斷證明書附卷可
    佐（見警卷第二十頁），是被告為告訴人當場發現時既係手持長型螺絲起子對付
    告訴人，足見告訴人指訴被告有持長型螺絲起子刺向其頭部等情，顯非虛枉，況
    告訴人既勇於追趕被告，又手持鐵條占盡優勢，若非係因前遭被告持螺絲起子猛
    然突刺而驚懼，並為閃避被告屢以磚頭攻擊，豈有緊張而有多次跌倒致受傷之理
    ？再者，被告先於警訊時坦承有持螺絲起子抵擋告訴人有如前述，後於檢察官偵
    訊時復改稱：進入屋內我就把螺絲起子拿還給朱賢璋，我一直到警局始知背包裡
    有螺絲起子等語（見偵查卷第四十四頁正面），所辯先後矛盾，顯係為脫罪卸責
    之詞，自不足採。雖告訴人於警訊時供稱：在我跟蹤歹徒（甲○○），途中甲○
    ○隨地拿了三塊磚頭丟我，均讓我閃躲過去後，甲○○又持一大塊磚頭砸向我，
    為要閃避甲○○的動作致我摔倒受傷，甲○○又持一只空瓶先行砸破後刺向我，
    又讓我閃過去等語（見警卷第十頁正面），嗣於檢察官偵訊時陳稱：我一面追，
    他一面用他一面用他肩上背的東西丟向我，丟了二次，他趁我不注意時立即自地
    上揀起磚塊向我丟過來，在經過工地時又拿木條要打我，我用手持的鐵棍打掉，
    他又拿維士比的玻璃罐要打我，又被我打掉等語（見偵查卷第四十九頁），於原
    審審訊時係供稱：在追逐過程中他不斷以竊得之物向我丟去，再拿磚塊丟我，追
    到一處工地時又拿長木棍丟我，途中並撿拾玻璃空瓶砸碎後丟我等語（見原審卷
    第二十六頁），就被告拿幾次磚塊攻擊告訴人及以肩上之物、木棍、空玻璃瓶攻
    擊告訴人之順序供述前後容或非一，惟其就被告有持前開物品對其攻擊之基本事
    實所為之供述則並無二致，況以當時告訴人係在追躡被告之緊急情況下，復為躲
    避被告突來之攻擊以求保命已有不及，自無餘暇再一一細記被告究係拿幾次磚塊
    對其攻擊及遭被告以肩上之物、木棍、空玻璃瓶攻擊之順序，自難因此部分供述
    稍有歧異即遽認其供述有矛盾而不可採，又刑法第三百二十九條所謂當場，並不
    以實施竊盜者尚未離去現場為限，即已離盜所而尚在他人跟蹤追躡中，仍不失為
    當場，觀諸被告既係全程在告訴人追躡中，並於告訴人追及之際，為防護贓物、
    脫免逮捕而復以磚塊等物丟砸告訴人而當場施強暴，自屬準強盜之犯行無訛。綜
    上所述，本件事證明確，被告犯行洵堪認定。
二、按於夜間侵入住宅犯竊盜罪，而因脫免逮捕，當場施以強暴脅迫者，係屬刑法第
    三百二十九條之準強盜罪，已具有同法第三百二十一條第一項第一款之情形，自
    有同法第三百三十條之適用（最高法院四十八年台上字第一六六號判例參照），
    且刑法第三百二十九條之以強盜論，即以強盜罪相當條文處罰之意，並非專以第
    三百二十八條第一項之強盜論，故第三百三十條所謂犯強盜罪，不僅指自始犯強
    盜罪者而言，即依第三百二十九條以強盜論者，亦包括之（最高法院四十二年台
    上字第五二三號判例參照），故核被告甲○○攜帶兇器於夜間侵入告訴人乙○○
    住宅竊盜，因防護贓物、脫免逮捕，當場施以強暴，所為係犯刑法第三百二十九
    條之準強盜罪，又其所犯準強盜罪而有刑法第三百二十一條第一項第一款、第三
    款之情形，應論以同法第三百三十條第一項之加重強盜罪。查被告前曾有如事實
    欄所示之前科紀錄，有臺灣高等法院被告全國前案紀錄表及臺灣台南地方法院檢
    察署刑案資料查註記錄表在卷可稽，其於刑之執行完畢五年內再犯有期徒刑以上
    之本罪，為累犯，應依刑法第四十七條規定加重其刑。
三、原審認被告之罪證明確，因予適用刑法第三百二十九條、第三百二十一條第一項
    第一款、第三款、第三百三十條第一項、第四十七條、第九十條第一項、第三十
    八條第一項第二款等規定，並審酌被告有多項前科紀錄，素行不端，及其犯罪之
    動機、目的、手段、所竊財物價值及其犯罪後猶未坦認犯行難見悔意等一切情狀
    ，量處被告有期徒刑八年。又查被告素行不良，於六十五年間即有傷害前科，並
    自六十七年間起，年甫二十歲（被告為四十七年七月六日生）即開始犯竊盜案件
    ，嗣於七十八年起又陸續有妨害自由、盜匪及多次竊盜前科，其所犯盜匪罪經減
    刑為有期徒刑四年八月，竊盜罪經減刑為有期徒刑二年三月，並應於刑之執行前
    令入勞動場所強制工作，嗣經定應執行刑為有期徒刑六年二月，並應於刑之執行
    前強制工作，而於八十四年十月十六日假釋出獄，刑期應至八十七年十二月二十
    日期滿，其在假釋期滿前，復因再犯連續結夥三人竊盜罪，並經臺灣高等法院高
    雄分院於八十八年七月二十一日以八十八年度上易字第一一八號判處有期徒刑二
    年六月確定，有其前科資料查註紀錄表附卷可稽，足見其顯有犯罪之習性，且據
    被告於檢察官八十九年九月十六日偵查時，經檢察官訊以從事何業，據其供稱：
    「在建築工地做板模及水電工」等語，足見被告並無固定之工作及收入，好閒遊
    蕩，以致經常以竊盜或強盜等犯罪以供其生活花費所需，況其所犯本件加重強盜
    之盜贓所得甚鉅且犯罪情節非輕，而查被告目前除涉犯本件加重強盜罪外，另因
    涉嫌盜匪案件甫在法院審理中，有其前科資料查註紀錄表可佐，由上情綜互觀之
    ，足認被告顯係因遊蕩、怠惰而犯罪，且有長期犯罪之習慣，對社會之危害性非
    輕，再依其本件犯罪之情節，參酌其習於犯罪之背景觀察，被告顯有實施強制工
    作以矯正其惡習之必要，本院依本案犯罪情節及被告之犯罪習性，認適用刑法第
    九十條之規定對被告實施強制工作三年處分，尚符合憲法比例原則之精神（司法
    院大法官會議釋字第四七一號解釋參照），爰併諭知應於刑之執行完畢或赦免後
    ，令入勞動場所強制工作三年，以資矯正。扣案之長型螺絲起子一把、小型手電
    筒、小鐵鉤各一支、行動電話手機一具為供犯罪所用之物且分別為被告及共犯朱
    賢璋所有，業據被告供明在卷可按，爰依刑法第三十八條第一項第二款之規定併
    予宣告沒收。本院經核原判決認事用法及量刑，俱無不合。被告上訴否認有準強
    盜犯行，為無理由，應予駁回。
據上論斷，應依刑事訴訟法第三百六十八條，判決如主文。
本案經檢察官邱克斌到庭執行職務。
中    華    民    國      九十      年      十        月      三十      日
                                  臺灣高等法院臺南分院刑事第一庭
                                      審判長法官  鄭    文    肅
                                            法官  黃    三    哲
                                            法官  王    浦    傑
右正本證明與原本無異。
如不服本判決，應於判決送達後十日內向本院提出上訴狀，其未敘述理由者並應於提
出上訴狀後十日內向本院補提理由書（應附繕本)。
                                      法院書記官  蔡    振    豐
中    華    民    國      九十      年      十一      月        一      日
附錄：本判決論罪科刑法條
中華民國刑法第三百二十九條
 (準強盜罪)
竊盜或搶奪，因防護贓物、脫免逮捕或湮滅罪證，而當場施以強暴脅迫者，以強盜論
。
中華民國刑法第三百二十一條第一項第一款、第三款
 (加重竊盜罪)
犯竊盜罪而有左列情形之一者，處六月以上五年以下有期徒刑：
一  於夜間侵入住宅或有人居住之建築物、船艦，或隱匿其內而犯之者。
三  攜帶兇器而犯之者。
中華民國刑法第三百三十條第一項
 (加重強盜罪)
犯強盜罪而有第三百二十一條第一項各款情形之一者，處五年以上十二年以下有期徒
刑。


司法院資訊處製作；財團法人民間司法改革基金會備份。
